【裁判字號】    98,交簡上,24
【裁判日期】    981228
【裁判案由】    公共危險等
【裁判全文】
臺灣宜蘭地方法院刑事判決            98年度交簡上字第24號
上  訴  人  臺灣宜蘭地方法院檢察署檢察官
上  訴  人
即  被  告  丁○
輔  佐  人  丙○○
上列上訴人等因公共危險等案件，不服本院簡易庭於中華民國98
年6月19日所為98年度交簡字第377號第一審簡易判決（聲請簡易
判決處刑案號：臺灣宜蘭地方法院檢察署97年度偵字第4408號）
，提起上訴，本院管轄之第二審合議庭判決如下：
    主  文
原判決關於過失傷害致人重傷罪及定應執行刑部分均撤銷。
丁○犯過失傷害致人重傷罪，處有期徒刑陸月，如易科罰金，以
新臺幣壹仟元折算壹日。
其餘上訴駁回。
撤銷改判與上訴駁回部分所處之刑，應執行有期徒刑柒月，如易
科罰金，以新臺幣壹仟元折算壹日。緩刑貳年，並命應依本院98
年度交附民字第36號和解筆錄之約定，於民國九十九年一月二十
九日向被害人乙○○給付新臺幣肆拾伍萬元、於民國九十九年五
月二十八日向被害人乙○○給付新臺幣肆拾伍萬元、於民國九十
九年九月三十日向被害人乙○○給付新臺幣肆拾伍萬元。
    事實
一、丁○明知服用酒類已達不能安全駕駛動力交通工具之程度時
    ，不得駕駛動力交通工具，詎其於民國97年10月18日中午12
    時許，在宜蘭縣五結鄉○○路3之2號住處內飲用藥酒後，於
    酒後注意力、反應力、判斷力及行為控制力減低，已無安全
    駕駛動力交通工具能力之狀況下，仍執意同日中午12時10分
    許，駕駛車牌號碼Q3-5596號自用小客車外出，並沿宜蘭縣
    五結鄉○○路○段由南往北方向行駛，嗣於同日中午12時22
    分許行經仁五路三段與仁五路三段九十巷交岔路口時，其本
    應再注意於行經無速限標誌、標線之無號誌交岔路口時，應
    減速慢行，作隨時停車之準備，且依當時天候晴、日間自然
    光線、柏油路面、路面乾燥、路面無缺陷、路面無障礙物、
    視距良好等狀況，又無不能注意之情形，竟因酒後注意力減
    低、反應能力變慢，而疏未注意減速慢行，作隨時停車之準
    備，即貿然駛入仁五路三段與仁五路三段九十巷交岔路口內
    ，適有乙○○駕駛車牌號碼L2─4395號自用小客車沿仁五路
    三段九十巷由東往西方向行駛，於行經上開交岔路口時，亦
    疏未注意停讓左側幹道車先行即貿然駛入該交岔路口內，二
    車因而閃避不及而於前揭交岔路口內發生碰撞，導致乙○○
    因而受有嚴重頭部外傷併顱骨底骨折、右側硬腦膜上及硬腦
    膜下出血、顏面骨骨折、胸部挫傷併右側第三至八根肋骨骨
    折及血氣胸、右側鎖骨骨折等傷害，經送醫救治後仍呈現微
    弱意識、四肢無力、無法自行翻身、無法言語、無法進食、
    日常生活功能完全需專人照顧，沒有生活自主能力，功能性
    的復原機率極低，可能終生需人照顧之重傷害結果。而丁○
    本身亦因本件車禍而受傷，經送醫急救後，醫護人員於同日
    下午3時37分許抽血檢驗，測得其血液中所含酒精濃度值為5
    5MG/dL（經換算呼氣中所含酒精濃度值為0.275mg/L），且
    經推算丁○於同日中午12時10分許駕車之始，其體內血液中
    所含酒精濃度應高達85mg/dL至100mg/dL左右（經換算約等
    於呼氣中所含酒精濃度值約為0.425mg/L至0.5mg/L），顯已
    不能安全駕駛動力交通工具。
二、案經指定代行告訴人甲○○告訴及宜蘭縣政府警察局羅東分
    局報請臺灣宜蘭地方法院檢察署檢察官偵查聲請以簡易判決
    處刑。
    理  由
一、按被告以外之人於審判外之言詞或書面陳述，除法律有規定
    者外，不得作為證據。又被告以外之人於審判外之陳述，雖
    不符前四條之規定，而經當事人於審判程序同意作為證據，
    法院審酌該言詞陳述或書面陳述作成時之情況，認為適當者
    ，亦得為證據。當事人、代理人或辯護人於法院調查證據時
    ，知有第159條第1項不得為證據之情形，而未於言詞辯論終
    結前聲明異議者，視為有前項之同意，刑事訴訟法第159條
    第1項、第159條之5第1項、第2項分別定有明文。本件證人
    蔡瑞典於警詢之陳述，雖係被告以外之人於審判外之陳述，
    但檢察官、被告、輔佐人就上開警詢之陳述，均已同意採為
    本案證據，依刑事訴訟法第159條之5第1項規定，自有證據
    能力。另被告、輔佐人、檢察官於本院審理時對於下列所述
    之其他證據資料，均不爭執其證據能力，本院審酌該等證據
    資料作成時之狀況，並無不宜作為證據情事，依刑事訴訟法
    第159條之5第2項規定，自得作為證據。
二、上揭犯罪事實，業據被告丁○於本院審理時坦承不諱，核與
    證人即被害人乙○○之堂兄蔡瑞典於警詢時證述「乙○○因
    車禍而受傷昏迷」之情節相符，復有道路交通事故現場圖、
    道路交通事故調查報告表各一件及車禍現場照片二十四張在
    卷可稽。其次，被告因本件車禍受傷而送醫救治後，醫護人
    員於當日即97年10月18日下午3時37分許，測得其血液中所
    含酒精濃度為55mg/dL（經換算呼氣中所含酒精濃度值為0.2
    755mg/ L）之事實，亦有羅東博愛醫院檢驗科檢驗單一件在
    卷可稽，並為被告所坦認在卷，自堪以認定。而依本院職務
    上所知法務部法醫研究所法醫蕭開平所著「酒精、藥物測試
    與交通事故調查」一文所稱「一般人在正常酒精代謝呈線性
    代謝模式，即每小時血中乙醇酒精代謝約0.01至0.015%（W/
    V）即10至15m g/100mL。（註：100mL＝1dL）」等情推算，
    被告於97年10月18日中午12時10分許駕車之始，其體內血液
    中所含酒精濃度應高達85mg/dL至100mg/dL之間【55m g/dL
    ＋（3小時X10mg/dL）＝85mg/dL。55mg/dL＋（3小時X15mg/
    dL）＝100mg/dL。再經換算後，約等於呼氣中所含酒精濃度
    值約為0.425mg/L至0.5mg/L之間。】之事實，亦堪以認定。
    再查前揭「酒精、藥物測試與交通事故調查」一文已稱「酒
    精乙醇濃度及臨床症狀的關係：血中酒精乙醇濃度50-100mg
    /dL即0.05-0.1%W/V：活動能力無法共同協調，駕駛危險性
    升高，感覺運動機能反應異常」、「血中乙醇濃度(BAC%W/V
    ）為0.07，對駕駛人產生行為能力減損之百分比為33%」等
    語。另本院職務上所知交通部運輸研究所90年9月24日運安
    字第900005854號函亦稱「呼氣中酒精濃度0.25mg/L，即相
    當於血液中酒精濃度（BAC）0.05%」，且該函所附該所79年
    「駕駛人行為反應之研究－酒醉駕車對駕駛行為之分析研究
    」亦指出「BAC達0.03%至0.05%（即酒精濃度呼氣已達0.15m
    g/L至0.25mg/L）時，對駕駛能力之影響為：多數駕駛人心
    境逐漸變幻不定，視覺與反應靈敏性減弱，對速度及距離的
    判斷力差。對心理行為之影響為：觀察力逐漸欠缺，心情漸
    趨輕鬆，自信心增加，多話，精神狀態處於陶醉感。BAC到
    達0.05%至0.08%（即酒精濃度呼氣已達0.25mg/L至0.4mg/L
    ）時，對駕駛能力之影響為：反應遲鈍，駕駛能力受損，遲
    而不決或決而不行。對心理行為之影響為：情緒鬆弛，感情
    與行為趨向誇張，肌肉不協調，精神處於興奮狀態。BAC到
    達0.08%至0.15%（即酒精濃度呼氣已達0.4mg/L至0.75mg/ L
    ）時，對駕駛能力之影響為：判斷力嚴重受到影響，體能與
    精神協調受損，駕駛之體能困難增加。對心理行為之影響為
    ：產生情緒異常現象，步伐不平穩，言語不清，反應惡劣，
    記憶及判斷力受損，精神處於錯亂狀態。BAC超過0.15%（即
    酒精濃度呼氣已達0.75mg/L）時，對駕駛能力之影響為：視
    線搖晃，駕駛已進入恍惚狀態，判斷及理解遭到扭曲，駕駛
    不穩定。對心理行為之影響為：意識不明，嘔吐，站、走及
    講話困難，責任感喪失，精神處於麻痺狀態。BAC超過0.5%
    （即酒精濃度呼氣已達2.5mg/L）時，對駕駛人能力之影響
    為：無法開車。對心理行為之影響為：爛醉如泥，失去知覺
    可能致死，精神處於昏睡狀態。」等情。復參以被告酒後於
    97年10月18日中午12時10分許，駕駛自小客車外出後，於同
    日中午12時22分許，在行經五結鄉○○路○段與仁五路三段
    九十巷交岔路口時，果因注意力減低、反應能力變慢，以致
    閃避不及，而於該交岔路口內與乙○○所駕自小客車發生碰
    撞之事實，亦有前揭道路交通事故現場圖、道路交通事故調
    查報告表及車禍現場照片可稽，並為被告所坦認在卷。從而
    ，被告於97年10月18日中午12時10分許，在體內血液中所含
    酒精濃度高達85mg/dL至100mg/dL左右（經換算約等於呼氣
    中所含酒精濃度值約為0.425mg/L至0.5mg/ L）之情形下，
    猶仍駕車上路，斯時其駕駛能力自已受酒精之影響，而使判
    斷力、體能與精神協調力受損，注意力、反應力及行為控制
    力減低，而無安全駕駛動力交通工具能力之事實，已甚明確
    。再者，被害人乙○○確因本件車禍導致受有嚴重頭部外傷
    併顱骨底骨折、右側硬腦膜上及硬腦膜下出血、顏面骨骨折
    、胸部挫傷併右側第三至八根肋骨骨折及血氣胸、右側鎖骨
    骨折等傷害，經送醫救治後仍呈現微弱意識、四肢無力、無
    法自行翻身、無法言語、無法進食、日常生活功能完全需專
    人照顧，沒有生活自主能力，功能性的復原機率極低，可能
    終生需人照顧之重傷害結果之事實，亦有財團法人羅許基金
    會羅東博愛醫院98年6月12日（九八）羅博醫字第200906081
    號函附之醫師說明表一件、財團法人羅許基金會羅東博愛醫
    院診斷證明書二件在卷可佐。而按汽車駕駛人有飲用酒類後
    ，其吐氣所含酒精濃度超過每公升0.25毫克情形者，不得駕
    車；且行經無速限標誌、標線之無號誌交岔口時，應減速慢
    行，作隨時停車之準備，道路交通安全規則第114條第2款、
    第93條第1項第2款分別定有明文，被告丁○為已考領駕駛執
    照之駕駛人（參卷附之證號查詢汽車駕駛人資料），對此實
    難諉稱不知，其駕車行經肇事地點之宜蘭縣五結鄉○○路○
    段與仁五路三段九十巷交岔路口時，本應注意遵守上開規定
    ，且依卷附前揭道路交通事故調查報告表所載，於事故當時
    為天候晴、日間自然光線、柏油路面、路面乾燥、路面無缺
    陷、路面無障礙物、視距良好，並無不能注意之情事，被告
    竟仍執意於酒後在體內血液中所含酒精濃度高達85mg/dL至1
    00mg/d L左右（經換算約等於呼氣中所含酒精濃度值約為0.
    425mg/L至0.5mg/L）之情形駕車上路，且因酒後注意力減低
    、反應能力變慢，而疏未注意減速慢行，作隨時停車之準備
    ，即貿然駛入上開交岔路口內，以致煞避不及，而於該交岔
    路口內與被害人所駕駛之自小客車發生碰撞，肇致本件車禍
    發生，其駕駛行為顯有過失。而本件車禍經送臺灣省基宜區
    車輛行車事故鑑定委員會、臺灣省車輛行車事故覆議鑑定委
    員會鑑定肇事責任，其鑑定結果均認為「丁○酒精濃度超過
    法定值駕駛自小客車，行經無號誌岔路口，疏未減速慢行，
    作隨時停車之準備，為肇事次因。」，此有臺灣省基宜區車
    輛行車事故鑑定委員會基宜區970502案鑑定意見書、臺灣省
    車輛行車事故覆議鑑定委員會98年3月31日覆議字第0986201
    090號函附卷可參。至於前述鑑定意見雖均另認為「乙○○
    駕駛自小客車行經無號誌岔路口，支道車未停讓左側幹道車
    先行，為肇事主因。」，惟被害人乙○○就本件車禍之發生
    雖亦有支道車未停讓左側幹道車先行之過失，然仍無從因此
    而解免被告所應負之過失責任，附此敘明。又被告上開過失
    行為與被害人乙○○所受之前揭重傷害間，顯具有相當因果
    關係。綜上所述，足徵被告首揭自白確與事實相符，本件事
    證已臻明確，被告酒後駕車公共危險及過失傷害致人重傷之
    犯行，均堪予認定，均應依法論科。
三、被告丁○酒後明知已無安全駕駛動力交通工具之能力，竟仍
    駕駛自小客車上路，核其此部分所為，係犯刑法第185條之3
    之不能安全駕駛動力交通工具罪。另被告酒後已無安全駕駛
    動力交通工具之能力，仍駕車上路，且因酒後注意力減低、
    反應能力變慢，而疏未注意於行經無速限標誌、標線之無號
    誌交岔口時，應減速慢行，作隨時停車之準備，即貿然駛入
    交岔口內，以致煞避不及，而撞擊被害人所駕駛之自小客車
    ，造成被害人受有前揭之重傷害，核其此部分所為，係犯刑
    法第284條第1項後段之過失傷害致人重傷罪。被告所犯前揭
    二罪間，犯意各別，行為互殊，應予分論併罰。又被告於飲
    酒後，於體內血液中所含酒精濃度高達85mg/dL至100mg/dL
    左右（經換算約等於呼氣中所含酒精濃度值約為0.425mg/L
    至0.5mg/L）之酒醉狀態下，駕車肇事，因而致人受傷，致
    須負刑事責任，應依道路交通管理處罰條例第86條第1項之
    規定，就上開過失傷害致人重傷罪之部分，加重其刑至二分
    之一。
四、原審認被告所犯過失傷害致人重傷罪部分之罪證明確，並予
    論罪科刑，固非無見，惟原審漏未審酌「被告係於飲酒後，
    於體內血液中所含酒精濃度高達85mg/dL至100mg/dL左右（
    經換算約等於呼氣中所含酒精濃度值約為0.425mg/L至0.5mg
    /L）之酒醉狀態下，駕車肇事，因而致人受傷，致須負刑事
    責任」，而未依道路交通管理處罰條例第86條第1項之規定
    ，就被告所犯過失傷害致人重傷罪之部分，加重其刑至二分
    之一，其適用法條自有不當之處，故檢察官上訴指摘原審就
    此部分量刑過輕，為有理由。至於被告上訴指摘原審此部分
    量刑過重，雖為無理由，然原判決此部分既有上開可議之處
    ，即屬無可維持，應由本院將原判決關於過失傷害致人重傷
    罪部分及定應執行刑部分均撤銷改判（如主文第一項所示）
    。
五、另原審就被告酒醉駕車公共危險部分，以被告罪證明確，引
    用刑法第185條之3、第41條第1項前段，刑法施行法第1條之
    1之規定，判處被告有期徒刑二月，如易科罰金，以新臺幣
    （下同）一千元折算一日，其認事、用法及量刑均稱妥適。
    檢察官上訴指摘「原審就此部分之量刑過輕」云云、被告上
    訴指摘「原審就此部分之量刑過重」云云，指摘原判決此部
    分不當。惟刑之量定，係原審法院得依職權自由裁量之事項
    ，苟已斟酌刑法第57條各款所列情狀而未逾越法定刑度，即
    不得遽指為違法。本件情形，原審已敘明其係於斟酌「被告
    於飲酒酒醉後，仍駕駛動力交通工具，對於道路交通造成之
    危險及被告犯罪後態度。」等一切情狀後，方就被告所犯之
    酒醉駕車公共危險罪量處有期徒刑二月，如易科罰金，以一
    千元折算一日之刑，本院認為原審此部分之量刑業已斟酌刑
    法第57條各款所列情狀，並未逾越法定刑度，且其量刑亦屬
    妥適，並無失之過輕或過重，本件檢察官、被告既均未提出
    任何積極證據指出原審此部分之量刑有何失出之處，渠等對
    原審此部分量刑職權之合法行使予以任意指摘，均難認為有
    理由，均應予駁回（如主文第三項所示）。
六、茲審酌被告之品行、智識程度；就本件車禍之發生有酒後已
    無安全駕駛動力交通工具之能力，卻仍駕駛自小客車上路，
    且於行經無速限標誌、標線之無號誌交岔路口處時，疏未注
    意減速慢行，作隨時停車準備之過失，其過失程度之輕重；
    犯後已坦承犯行，並已與被害人法定代理人達成和解（參卷
    附之本院98年度交附民字第36號和解筆錄），賠償被害人損
    失，犯後態度尚佳及被害人所受傷害程度等一切情狀，就被
    告所犯過失傷害致人重傷罪部分，酌情量處如主文第二項所
    示之刑，並諭知易科罰金之折算標準，並與駁回上訴之酒醉
    駕車公共危險部分，合併定其應執行之刑及諭知易科罰金之
    折算標準（如主文第四項所示）。末查，被告於原審判決後
    ，已於98年8月21日與被害人法定代理人達成和解，賠償被
    害人損失，且被告前未曾因故意犯罪受有期徒刑以上刑之宣
    告，有臺灣高等法院被告前案紀錄表及本院98年度交附民字
    第36號和解筆錄在卷可參，本院審酌被告年已七十餘歲，此
    次因一時失慮及疏失，偶罹刑典，經此刑之宣告後，應知警
    惕而無再犯之虞，是本院認前開宣告之應執行刑以暫不執行
    為適當，爰併予宣告緩刑二年，且斟酌被告已與被害人法定
    代理人達成和解，依該和解筆錄之約定，被告除應於98年9
    月30日給付被害人乙○○三百零五萬元外，尚應於99年1月2
    9日給付被害人乙○○四十五萬元、於99年5月28日給付被害
    人乙○○四十五萬元、於99年9月30日給付被害人乙○○四
    十五萬元，故本院斟酌被害人之權益保障，並給予被告自新
    機會，除被告已應先行給付之三百零五萬元外，關於其他尚
    未給付之金額，認於被告緩刑期間課予給付負擔，乃為適當
    ，故併予宣告命被告應依本院98年度交附民字第36號和解筆
    錄之約定，於99年1月29日向被害人乙○○給付四十五萬元
    、於99年5月28日向被害人乙○○給付四十五萬元、於99年9
    月30日向被害人乙○○給付四十五萬元（如主文第四項所示
    ），以資警惕並啟自新。
據上論斷，應依刑事訴訟法第455條之1第1項、第3項、第369條
第1項前段、第368條、第364條、第299條第1項前段，道路交通
管理處罰條例第86條第1項，刑法第284條第1項後段、第41條第1
項前段、第51條第5款，第74條第1項第1款、第2項第3款，刑法
施行法第1條之1，司法院大法官會議釋字第662號解釋，判決如
主文。
本案經檢察官劉憲英到庭執行職務
中    華    民    國    98    年    12    月    28    日
                  刑事第二庭審判長法  官  林惠玲
                                  法  官  張育彰
                                  法  官  劉家祥
以上正本證明與原本無異。
本件不得上訴。
                                  書記官  劉謹翊
中    華    民    國    98    年    12    月    28    日
附錄本案論罪科刑法條：
刑法第284條第1項
因過失傷害人者，處6月以下有期徒刑、拘役或5百元以下罰金，
致重傷者，處1年以下有期徒刑、拘役或5百元以下罰金。
道路交通管理處罰條例第86條第1項
汽車駕駛人，無駕駛執照駕車、酒醉駕車、吸食毒品或迷幻藥駕
車、行駛人行道或行經行人穿越道不依規定讓行人優先通行，因
而致人受傷或死亡，依法應負刑事責任者，加重其刑至二分之一
。
中華民國刑法施行法第1條之1（罰金貨幣單位與罰鍰倍數）
中華民國九十四年一月七日刑法修正施行後，刑法分則編所定罰
金之貨幣單位為新臺幣。
九十四年一月七日刑法修正時，刑法分則編未修正之條文定有罰
金者，自九十四年一月七日刑法修正施行後，就其所定數額提高
為三十倍。但七十二年六月二十六日至九十四年一月七日新增或
修正之條文，就其所定數額提高為三倍。

司法院資訊處製作；財團法人民間司法改革基金會備份。
